臺灣高雄地方法院刑事判決　　　　　　　94年度訴字第2702號
公　訴　人　臺灣高雄地方法院檢察署檢察官
被　　　告　乙○○
選任辯護人　黃馨儀律師
　　　　　　吳賢明律師
　　　　　　許乃丹律師
上列被告因業務過失致死案件，經檢察官提起公訴（93年度偵字
第22455號），本院判決如下：
    主  文
乙○○從事業務之人，因業務上之過失致人於死，處有期徒刑壹
年肆月。
    事  實
一、乙○○係高雄縣六龜鄉新發村新開84號水密溫泉山莊之負責
    人，為從事業務之人。其明知該山莊內設有戲水池（長15公
    尺、寬13公尺、深度74公分），應於戲水池旁設置安全設備
    ，以維護客人使用戲水池之安全，且於該戲水池之一側雖設
    有可投射廣角及於戲水池池面之探照燈兩座，然平日疏於維
    護，其於民國93年10月9 日接受吳基清（起訴書誤載為甲○
    ○）及其妻黃素滿、兒子吳秉翰、女兒吳秉俞投宿後，始發
    現該戲水池池面之兩盞探照燈均已故障，無法照明，本應注
    意投宿之客人於夜間使用戲水池，將有因視線不良而招致危
    險之可能，卻疏未及時警告投宿之遊客，亦未設置相關警告
    標示或輔助照明設施，嗣於同日晚間8 時50分許（起訴書誤
    載為9 時50分許）吳基清年僅2 歲之幼子吳秉翰在上開戲水
    池旁遊玩時，不慎失足掉落戲水池中，因該戲水池照明度不
    佳，未能即時引起旁人注意，致吳秉翰溺水後，送醫仍不治
    死亡。
二、案經吳基清訴請高雄縣政府警察局六龜分局報告臺灣高雄地
    方法院檢察署檢察官偵查起訴。
    理  由
壹、程序部分
    本案檢察官、被告及其辯護人就告訴人吳基清、證人丙○○
    於警詢、偵查中所為陳述之證據能力迄本院言詞辯論終結前
    ，均未聲明異議，依刑事訴訟法第159 條之5 第2 項規定，
    視為其同意作為本案證據。又卷附財政部臺灣省南區國稅局
    旗山稽徵所93年5 月31日南區國稅旗山三字第0933000560號
    函、檢察官現場勘驗筆錄、相驗報告均為公務員職務上製作
    之業務文書，依刑事訴訟法第159 之4 第1 款規定，得為證
    據。
貳、實體部分
一、訊據被告乙○○就告訴人吳基清於93年10月9 日偕其妻子、
    子女及友人入住投宿，且於同日晚間在戲水池畔烤肉區烤肉
    聚會，並使用戲水池，惟吳基清之子吳秉翰於同日晚間8 時
    50分許為丙○○發現溺斃於戲水池中之事實，固坦承不諱，
    惟矢口否認有何業務過失致死犯行，辯稱：伊與妻子均具有
    合格救生員資格，於案發當時聽聞吳秉翰跌落戲水池，即由
    伊撥叫救護車，由伊妻子對吳秉翰施作CPR ，並無疏於照護
    之情事，惟告訴人吳基清夫妻未能善盡其照顧吳秉翰之責，
    致吳秉翰跌落戲水池，亦與有過失云云。經查：
  (一)被告乙○○係高雄縣六龜鄉新發村新開84號水密溫泉山莊之
    負責人，該山莊內設有戲水池（長15公尺、寬13公尺、深度
    74公分），於該戲水池之一側設有可投射廣角及於戲水池池
    面之探照燈兩座，該戲水池之另一側則緊鄰烤肉區休憩區，
    該戲水池畔轉角處並設有花圃兩處，池畔則未設立告示牌之
    事實，有財政部臺灣省南區國稅局旗山稽徵所93年5 月31日
    南區國稅旗山三字第0933000560號函1 份、檢察官於93年11
    月23日現場勘驗筆錄1 份暨相片8 幀、被告之警詢筆錄、告
    訴人於94年12月13日庭呈於93年10月10日清晨6 時許所拍攝
    之現場實景照片3 幀在卷可稽（見相驗卷第4 頁、偵卷第4
    頁、第5 頁、第33至36頁、相驗卷第5 頁背面、本院卷第93
    頁），而吳基清偕其妻黃素滿、兒子吳秉翰（91年7 月23日
    生）、女兒吳秉俞於93年10月9 日投宿水密溫泉山莊，告訴
    人之子吳秉翰於同日晚間8 時50分許因跌落水密溫泉山莊附
    設之戲水池而溺斃之事實，則有卷附戶籍謄本1 件、客房登
    記表1 份、臺灣屏東地方法院檢察署相驗屍體證明書、鑑定
    驗斷書各1 份暨現場照片幀足憑（見相驗卷笫13頁、第10頁
    、第26頁、第27頁、第17頁），且均為被告供承在卷，自堪
    認真實。
  (二)告訴人吳基清之子吳秉翰於93年10月9 日晚間8 時50分許跌
    落戲水池時，設置於戲水池畔得以投射戲水池池面之兩盞探
    照燈均未打開，戲水池四周昏暗，視線不良，此有當晚之現
    場照片4 幀在卷可按（見相驗卷第17頁、本院卷第81頁）。
    又被告並未警告投宿之旅客夜間勿使用戲水池，亦未設置相
    關警告標示、柵欄或輔助照明設備之事實，業據被告供承在
    卷，且證人丙○○到庭亦證稱：伊約於93年10月9 日晚間8
    時30分許到達案發現場，因現場光線很暗，視線不良，伊為
    顧及長子郭冬生之戲水安全，跟在郭冬生身後前往戲水池邊
    ，後來發現有一個東西浮在水池上，一開始以為是游泳圈，
    後來伸手將之拉起，才發現是吳秉翰，當時戲水池畔並無門
    或柵欄禁止遊客進入，亦無標示，也無救生員在場，池上有
    兩盞大燈，但當時燈並未打開，池畔復無防滑設備，水面則
    幾與池畔之磁磚同高，池畔並未標明水深等語。復證稱：當
    時戲水池中尚有兩三名大人及數名小孩，伊將吳秉翰自池中
    拉起時，一旁還有人在游泳等語（見本院卷第67頁、第68頁
    、第71頁、第72頁）。核與證人即被害人之父吳基清證稱：
    案發當日伊係聚會之承辦人，當時有人在戲水池旁喝酒、烤
    肉、玩牌、戲水，也有人在池邊跑來跑去，戲水池旁並無柵
    欄或警告標示，戲水池上方的兩個大的探照燈並未打開，戲
    水池旁亦無防滑設備或救生員，…吳秉翰原在池畔與其他小
    孩玩，伊人在烤肉區，烤肉區雖有開燈，但烤肉區之燈光打
    開後會被烤肉區上方所架設的兩個黑色網子遮住，投射距離
    不遠，而戲水池池面所設兩盞大燈則未打開…，案發當時水
    深滿到與磁磚同高，將近70幾公分等語相符（見本院卷第73
    至74頁、第77頁、第81頁），故證人丙○○、吳基清前開證
    詞均係可採。再據現場照片所示（見相驗卷第17頁），吳秉
    翰落水處之戲水池畔尚遺有吳秉翰落水前所穿著之拖鞋，經
    與現場勘驗相關位置圖比對，則吳秉翰所遺拖鞋位置係遠離
    烤肉區之戲水池另一側（即設置兩盞探照燈之一側，見偵卷
    第5 頁），應無可疑，是以吳秉翰跌落戲水池時，池面昏暗
    ，視線不良，致同行之友人未能於吳秉翰跌落戲水池之際及
    時發現，給予救助等情，應可確認。
  (三)再查，投宿水密溫泉山莊之遊客均可使用大眾池（含戲水池
    ），使用之時間為上午7 時起至晚間10時30分止之事實，有
    水密溫泉館試泡卷及水密溫泉館廣告單各1 紙在卷可按（見
    本院卷第91頁、第92頁）。又投宿之遊客平日在戲水池戲水
    ，被告均會打開戲水池一側所設，投射廣角可及於戲水池池
    面之兩座探照燈，惟案發當日吳基清及其家人、友人投宿後
    ，被告始發現前開兩盞探照燈已經故障之事實，亦據被告供
    明在卷（見本院卷第85頁、第86頁）。足見被告知悉開啟設
    置於戲水池一側，其投射廣角可及於戲水池池面之兩座探照
    燈，將有助於使用戲水池之遊客避免因戲水所招致之危險之
    情事甚明。則被告平日既疏未善盡維修水密溫泉山莊附設照
    明設備，顯已疏懈其對遊樂設施之維護，而依當時之情形被
    告並非不能注意，亦非不能關閉戲水池禁止投宿之遊客使用
    ，或非不能設置警告標示或臨時柵欄、其他輔助照明等設備
    ，以避免遊客因摸黑使用戲水池戲水所招致之危險，卻疏未
    注意及時予以防止危險之發生，而任投宿之遊客及孩童在戲
    水池畔遊玩，致吳秉翰不慎跌落戲水池，且因天色昏暗致無
    人得於吳秉翰落水之際能有及時施以救助之機會，導致吳秉
    翰因溺水時間過長而死亡，其執行業務顯有過失至明。又吳
    秉翰之死亡與被告業務過失，兩者間確有相當之因果關係。
    縱令被告辯稱伊已於第一時間盡其救護義務云云屬實，然仍
    難作為對被告有利之認定。
  (四)綜上，被告經營水密溫泉山莊，並以該山莊所附設之戲水池
    為其招來遊客之設備之一，只要投宿之遊客均可使用上開設
    備，不另收費，業經被告供承不諱（見本院卷第85頁），並
    有卷附水密溫泉館廣告宣傳單1 份在卷足佐（見本院卷第92
    頁），可見被告向遊客所收取之住宿費自包含遊客使用戲水
    池之代價，而被告對於遊客至戲水池戲水時，存在發生溺水
    之危險性之眾所周知之社會經驗，應無不知之理，被告自負
    有維護使用戲水池之遊客安全之義務。縱然年僅2 歲之吳秉
    翰當時因其家人疏未在旁照顧，而在昏暗之戲水池邊玩耍失
    足溺斃，然仍不能因此而解免被告前開業務過失之責。本件
    事證已臻明確，被告業務過失致死犯行，洵堪認定。
二、查本件被告係水密溫泉山莊之負責人，應為從事業務之人，
    其於執行維護水密溫泉山莊附設之戲水池畔照明設備之業務
    時，疏忽致人於死，核其所為，係犯刑法第276 條第2 項之
    業務過失致死罪。本院審酌被告不但未能及時修復戲水池畔
    之照明設備，亦未警告投宿之遊客，或設置相關警告標示、
    輔助照明設施，致告訴人之子吳秉翰失足跌落戲水池時間過
    久而溺斃，其執行業務顯有重大疏失，惟其犯罪後仍否認犯
    行，尚難見有悔意，且迄今未與死者家屬和解，量刑本不宜
    從輕，惟念及其前無犯罪前科（見本院卷第6 頁臺灣高等法
    院被告前案紀錄表）及被害人家屬亦有過失等一切情狀，爰
    量處如主文所示之刑。
據上論斷，應依刑事訴訟法第299 條第1 項前段，刑法第276 條
第2 項，罰金罰鍰提高標準條例第1 條前段，判決如主文。
本案經檢察官丁○○到庭執行職務
中　　華　　民　　國　　94　　年　　12　　月　　27　　日
                  刑事第八庭    審判長法　官  李政庭
                                      法  官  李育信
                                      法  官  賴文姍
以上正本，係照原本作成，證明與原本無異。
如不服本判決，應於送達後10日內，向本院提出上訴狀。
中　　華　　民　　國　　94　　年　　12　　月　　27　　日
                                      書記官  王高山
附錄本判決論罪之法條：
刑法276條第2項
從事業務之人，因業務上之犯前項之罪者，處5 年以下有期徒刑
或拘役，得併科3000元以下罰金。
